【裁判字號】    97,裁,757
【裁判日期】    970124
【裁判案由】    限制出境
【裁判全文】
最  高  行  政  法  院  裁  定
                                     97年度裁字第00757號
上  訴  人  甲○○
被 上訴 人  財政部
代  表  人  乙○○
上列當事人間限制出境事件，上訴人對於中華民國96年7月12日
臺北高等行政法院96年度訴字第190號判決，提起上訴。本院裁
定如下：
    主  文
上訴駁回。
上訴審訴訟費用由上訴人負擔。
    理  由
一、按對於高等行政法院判決之上訴，非以其違背法令為理由，
    不得為之，行政訴訟法第242條定有明文。依同法第243條第
    1項規定，判決不適用法規或適用不當者，為違背法令；而
    判決有同條第2項所列各款情形之一者，為當然違背法令。
    是當事人對於高等行政法院判決上訴，如依行政訴訟法第
    243條第1項規定，以高等行政法院判決有不適用法規或適用
    不當為理由時，其上訴狀或理由書應有具體之指摘，並揭示
    該法規之條項或其內容；若係成文法以外之法則，應揭示該
    法則之旨趣；倘為司法院解釋或本院之判例，則應揭示該判
    解之字號或其內容。如以行政訴訟法第243條第2項所列各款
    情形為理由時，其上訴狀或理由書，應揭示合於該條項各款
    之事實。上訴狀或理由書如未依此項方法表明，或其所表明
    者與上開法條規定不合時，即難認為已對高等行政法院判決
    之違背法令有具體之指摘，其上訴自難認為合法。
二、本件上訴人對於高等行政法院判決上訴，係主張：上訴人所
    有坐落花蓮縣花蓮市○○段5之9地號土地，經編列為倉儲用
    地，惟未在花蓮市○○段第一期市地重劃計畫綱要所列土地
    範圍內，上訴人等參與重劃計畫之民眾亦未承諾納入其內，
    乃主管機關將其編為「所有權人共同負擔之公共用地」，即
    有違背法令不實編列之嫌。上訴人承受該筆土地後，受土地
    法第194條規定之限制不能使用該土地，應予免稅；復查臺
    灣省政府函示略以：「倉儲區應以供各該都市計畫之倉儲使
    用為主，其申請作倉儲使用時所附帶之必要設備即必須之管
    理處所，應得於倉儲區內設置，但不得為營業性質。」準此
    即應為免稅之處分，故稅捐機關就前開土地核課土地稅及房
    屋稅，違背上揭法令。被上訴人以上訴人滯納土地稅及房屋
    稅，而為禁止上訴人出境之處分，明顯不當。又查花蓮縣政
    府辦理前述市地重劃前，並未洽詢花蓮港務局或臺灣鐵路管
    理局花蓮火車站有無任何倉儲之需求，肆意增編倉儲用地，
    即屬不當；89年間，甚而表示將變更為住宅區，在在顯示花
    蓮縣政府執行該市地重劃之粗糙及違法。上訴人不能使用土
    地，又須負擔稅捐債務，不但財產蒙受損失，且遭受禁止出
    境之處分，權益受損至鉅等語，為其理由。
三、本院查：觀之上訴人所陳上述理由，無非係重述其業經在原
    審主張而為原判決摒棄不採之陳詞，就原審所論斷本件前課
    稅處分既經確定，其又無行政程序法第111條所列各款無效
    事由，即具有存續力及構成要件效力，且其為本件原處分（
    限制上訴人出境）之前提，而非本件訴訟對象，於本件自不
    能審查前課稅處分之合法性，上訴人關於前課稅處分不合法
    之各項主張，原審無庸亦不能予以審究等情，指摘為不當，
    而非具體表明合於不適用法規、適用法規不當、或行政訴訟
    法第243條第2項所列各款之事實，難認對原判決之如何違背
    法令已有具體之指摘。依首揭規定及說明，應認其上訴為不
    合法，應予駁回。
四、依行政訴訟法第249條第1項前段、第104條、民事訴訟法第
    95條、第78條，裁定如主文。
中    華    民    國    97    年    1     月    24    日
                    最高行政法院第一庭
                        審判長法官  鄭  淑  貞
                              法官  楊  惠  欽
                              法官  吳  明  鴻
                              法官  鄭  小  康
                              法官  帥  嘉  寶
以  上  正  本  證  明  與  原  本  無  異
中    華    民    國    97    年    1     月    24    日
                              書記官  阮  思  瑩


司法院資訊處製作；財團法人民間司法改革基金會備份。
